【裁判字號】    94,訴,3437
【裁判日期】    950615
【裁判案由】    勞保
【裁判全文】
臺北高等行政法院判決
                                     94年度訴字第03437號
                              .
原      告  乙○○          1.
            丙○○          1.
兼上列2人
法定代理人  甲○○
被      告  勞工保險局
代  表  人  丁○（總經理）
訴訟代理人  戊○○
            己○○
上列當事人間因勞保事件，原告不服行政院勞工委員會中華民國
94年8月29日勞訴字第0940034173號訴願決定，提起行政訴訟。
本院判決如下：
    主  文
原告之訴駁回。
訴訟費用由原告負擔。
    事  實
緣王榮文係由金門縣汽車駕駛員職業工會申報參加勞工保險之被
保險人，因罹患胃癌，前於民國（下同）93年9月3日檢據向被告
申請殘廢給付，經被告以其殘廢程度符合勞工保險殘廢給付標準
表第46項第3等級，於93年11月1日以發文字號第000000000000號
核定通知書，發給840日普通疾病殘廢給付，扣除前因同一疾病
已領取之440日殘廢給付，實發400日殘廢給付，且王榮文因殘廢
不能繼續從事工作，自93年10月28日起逕予退保，保險效力即行
終止。嗣王榮文於93年11月10日因胃癌合併腹水及轉移死亡，其
配偶即原告甲○○申請王榮文之死亡給付，案經被告以93年12月
29日保給命字第09360895300號函，核定發給死亡給付與其原領
殘廢給付之差額計新台幣（下同）639,400元。原告甲○○不服
，向勞工保險監理委員會（下稱監理會）申請審議，經該會以94
年5月2日94保監審字第0607號審議駁回。原告甲○○仍不服，提
起訴願，遭決定駁回，遂向本院提起行政訴訟，另於95年5月15
日準備程序期日當庭請求追加乙○○及丙○○（即王榮文之子）
成為原告。茲摘敘兩造訴辯意旨如次：
甲、原告方面：
    原告未於言詞辯論期日到場，據其提出書狀及準備程序所陳
    ，聲明、陳述如下：
一、聲明：求為判決
１、訴願決定、審議決定及原處分均撤銷。
２、命被告作成不予扣除被保險人王榮文已領第46障害項目第3
    等級殘廢給付之死亡給付處分。
３、命被告給付原告等被保險人王榮文死亡給付及殘廢給付差額
    新台幣270,600元。
二、陳述：
１、依據行政院勞工委員會90年12月12日（90）台勞保二字第00
    55800號函釋規定，被保險人王榮文因胃癌成殘，於86年間
    申請殘廢給付，嗣因胃癌轉移於93年10月28日鑑定成殘，再
    向被告申請殘廢給付，經被告核付勞工保險殘廢給付標準表
    第3等級840日殘廢給付，扣除86年已領440日給付，實發400
    日殘廢給付計560,000元，並予退保，被保險人未對該核定
    提起救濟，而被告當初將被保險人退保時，並未事先通知。
    嗣被保險人於93年11月10日因同一傷病死亡，原告甲○○依
    上開函釋規定請領死亡給付與殘廢給付之差額，而被保險人
    投保薪資為42,000元，乘以死亡給付35個月合計1,470,000
    元，扣除已領560,000元（致保險效力終止），應發給差額
    910,000元。有關被保險人於86年間領取之殘廢給付270,600
    元，至93年11月已間隔7年之久，非於1年內，且未造成保險
    效力終止，與本案無關，不應再予扣除。詎被告原核定死亡
    給付計1,470,000元，扣除已領560,000元，再扣除86年間領
    取之殘廢給付270,600元，僅核發差額639,400元。
２、按勞工保險條例第58條規定：「被保險人合於左列規定之一
    者，得請領老年給付：．．三、在同一投保單位參加保險年
    資合計滿25年退職者。」、第63條規定：「被保險人死亡時
    ，按其平均月投保薪資，給與喪葬津貼5個月。遺有配偶、
    子女及父母、祖父母或專受其扶養之孫子女及兄弟、姊妹者
    ，並給與遺屬津貼；其支給標準，依左列規定：．．三、參
    加保險年資合計已滿2年者，按被保險人平均月投保薪資，1
    次發給30個月遺屬津貼。」被保險人王榮文於71年10月19日
    以金門縣汽車駕駛員職業工會為投保單位參加勞工保險，至
    93年10月28日領殘退保止，投保年資已22年餘，再過3年同
    一單位投保年資即達25年，可領35個月老年給付1,470,000
    元；如3年內死亡亦可領取5個月喪葬津貼及30個月遺屬津貼
    合計35個月1,470,000元；相較於領取殘廢給付560,000元之
    退保情形高出甚多。惟被告審核時，未對當事人有利及不利
    之情形加以告知，依上開函釋規定核發死亡給付與殘廢給付
    差額，扣除已逾7年之久與本案無直接關聯之殘廢給付270,
    600元，有違勞工保險條例立法精神。
乙、被告方面：
一、聲明：求為判決駁回原告之訴，訴訟費用由原告負擔。
二、陳述：
１、按「被保險人或其受益人，於保險效力開始後，停止前發生
    保險事故者，得依本條例規定，請領保險給付。」、「被保
    險人領取殘廢給付，不能繼續從事工作者，其保險效力即行
    終止。」勞工保險條例第19條第1項及第57條分別定有明文
    。次按「勞工保險被保險人保險期間領取殘廢給付致保險效
    力終止後1年內復因同一傷病致死亡，其死亡給付如優於殘
    廢給付時，受益人得請領其差額。」行政院勞工委員會90年
    12月12日（90）台勞保二字第0055800號函釋在案。
２、本件被保險人王榮文以因胃癌於93年8月28日審定成殘，向
    被告申請殘廢給付，經被告於93年11月1日核定依勞工保險
    殘廢給付標準表第46項第3等級840日殘廢給付，扣除其前因
    同一疾病已領取之440日殘廢給付，實發400日殘廢給付；又
    因王榮文於93年8月28日審定成殘後已不能繼續工作，依勞
    工保險條例第57條規定，其保險效力至93年10月28日終止。
    嗣王榮文於93年11月10日因胃癌合併腹水及轉移死亡，由其
    受益人即原告甲○○申請死亡給付，被告乃依上開行政院勞
    工委員會函釋規定核發王榮文殘廢給付與死亡給付之差額計
    639,400元，並經審議審定及訴願決定維持在案。
３、原處分內容係准予原告等所請被保險人王榮文之死亡給付，
    惟尚應扣除被保險人前已領取之第46障害項目第3等級殘廢
    給付金額。原告等稱被告扣除被保險人7年前之殘廢給付違
    背勞工保險條例之立法精神，應補發該差額270,600元云云
    。惟按勞工保險殘廢給付如有多次申請者，依勞工保險條例
    第55條第8款或第9款規定，本應就被保險人先前已領之殘廢
    給付部分予以扣除，此乃法律之明文規定，與其領取時間經
    過多久無關。況以本件被保險人依其最終之殘廢狀態領取殘
    廢給付，應屬同條例第57條規定之「保險效力終止」之情形
    。易言之，其勞保之保險關係本應自是時即告終結，故其後
    死亡之結果因無保險存在，被告理應不予原告死亡給付，始
    為適法，故依法而言，上開行政院勞工委員會所為之解釋性
    行政規則顯然違背母法。惟因該行政規則係被告之上級機關
    所作，基於行政權內部作用之拘束力，被告自應受其拘束，
    且該行政規則對於被保險人而言應屬有利，是原告等所稱並
    不足採。
    理  由
一、本件原告經合法通知，未於言詞辯論期日到場，核無行政訴
    訟法第218條準用民事訴訟法第386條各款所列情形，因依被
    告之聲請，由其一造辯論而為判決。
二、按訴願人以外之利害關係人，認為訴願決定，損害其權利或
    法律上之利益者，得向高等行政法院提起撤銷訴訟，行政訴
    訟法第4條第3項定有明文。本件原告乙○○及丙○○等2人
    ，前雖未就系爭勞保死亡給付申請審議及提起訴願，惟彼等
    既與原告甲○○同為勞工保險條例第65條第1款所定遺屬津
    貼之受領人以及被保險人王榮文之繼承人，依法對系爭勞保
    死亡給付，為利害關係人，於原告甲○○申請審議及提起訴
    願後，不服訴願決定，自得依法提起行政訴訟。又本件訴訟
    標的對於原告等必須合一確定，原告乙○○及丙○○於原告
    甲○○之起訴狀送達後追加起訴，依法應予准許。
三、按「被保險人或其受益人，於保險效力開始後，停止前發生
    保險事故者，得依本條例規定，請領保險給付。」、「被保
    險人領取殘廢給付，不能繼續從事工作者，其保險效力即行
    終止。」勞工保險條例第19條第1項及第57條分別定有明文
    。次按「勞工保險被保險人在保險期間領取殘廢給付致保險
    效力終止後1年內復因同一傷病致死亡，其死亡給付如優於
    殘廢給付時，受益人得請領其差額。」行政院勞工委員會90
    年12月12日台90勞保二字第0055800號函釋在案。
四、本件王榮文係由金門縣汽車駕駛員職業工會申報參加勞工保
    險之被保險人，因罹患胃癌，前於93年9月3日檢據向被告申
    請殘廢給付，經被告以其殘廢程度符合勞工保險殘廢給付標
    準表第46項第3等級，以93年11月1日發文字號第0000000000
    00號核定通知書，發給840日普通疾病殘廢給付，扣除前因
    同一疾病已領取之440日殘廢給付，實發400日殘廢給付，且
    王榮文因殘廢不能繼續從事工作，自93年10月28日起逕予退
    保，保險效力即行終止。嗣王榮文於93年11月10日因胃癌合
    併腹水及轉移死亡，其配偶即原告甲○○申請王榮文之死亡
    給付，案經被告以93年12月29日保給命字第09360895300號
    函，核定發給死亡給付與其原領殘廢給付之差額計639,400
    元。原告甲○○不服，向監理會申請審議，經該會以94年5
    月2日94保監審字第0607號審議駁回。原告甲○○仍不服，
    提起訴願，遭決定駁回，遂向本院提起行政訴訟，另於95年
    5月15日準備程序期日當庭請求追加乙○○及丙○○（即王
    榮文之子）成為原告，並以事實欄所示各節據為爭議。惟查
    ：
１、被保險人王榮文因罹患胃癌，前於93年9月3日檢據向被告申
    請殘廢給付，經被告以其殘廢程度符合勞工保險殘廢給付標
    準表第46項第3等級，乃以93年11月1日發文字號第00000000
    0000號核定通知書，發給840日普通疾病殘廢給付，扣除前
    因同一疾病已領取之440日殘廢給付，實發400日殘廢給付，
    且王榮文因殘廢不能繼續從事工作，自93年10月28日起逕予
    退保，保險效力即行終止。有關被告上開93年11月1日發文
    字號第000000000000號核定通知書，被保險人王榮文或原告
    均未於法定不變期間內提起救濟，此為原告甲○○所是認，
    經記明於本院95年5月15日準備程序筆錄在卷可按，故被告
    上開93年11月1日發文字號第000000000000號核定通知書之
    處分於法定救濟期間經過後，原已發生形式確定力，基於法
    之安定性原則，受處分相對人或利害關係人應尊重其效力，
    不得再有所爭執。
２、被保險人王榮文因殘廢不能繼續從事工作，自93年10月28日
    起逕予退保，保險效力即行終止，已如前述，則其93年11月
    10日因胃癌合併腹水及轉移死亡之事故，即非保險效力開始
    後，停止前發生之保險事故，依勞工保險條例第19條第1項
    規定，本不得請領保險死亡給付。惟因行政院勞工委員會於
    90年12月12日以台90勞保二字第0055800號函規定：「勞工
    保險被保險人在保險期間領取殘廢給付致保險效力終止後1
    年內復因同一傷病致死亡，其死亡給付如優於殘廢給付時，
    受益人得請領其差額。」，被告乃據此核發王榮文殘廢給付
    與死亡給付之差額計639,400元【1,470,000元（死亡給付）
    －830,600元（即上開被告93年11月1日發文字號第00000000
    0000號核定通知書所核定第46項第3等級殘廢給付）＝639,
    400元（差額）】，經核並無不合。
３、原告等訴稱被告扣除被保險人王榮文7年前之殘廢給付違背
    勞工保險條例之立法精神，故應補發該差額270,600元云云
    。第查，勞工保險被保險人如有多次申請殘廢給付者，依勞
    工保險條例第55條第8款、第9款：「殘廢給付依左列規定，
    審核辦理之：．．八、被保險人之身體原已局部殘廢，再因
    傷害或疾病致身體之同一部位殘廢程度加重者，一律依照殘
    廢給付標準表規定，按其加重後殘廢給付日數，發給殘廢給
    付。但原已局部殘廢部分，依殘廢給付標準表規定所核定之
    給付日數，應予扣除。九、被保險人之身體原已局部殘廢，
    再因傷害或疾病致身體之同一部位殘廢程度加重，同時其不
    同部位又成殘廢者，一律依殘廢給付標準表，按第1款至第6
    款規定所核定之殘廢給付日數，發給殘廢給付。但原已局部
    殘廢部分，依殘廢給付標準表規定所核定之給付日數，應予
    扣除。」之規定，本應就被保險人先前已領之殘廢給付部分
    予以扣除，此觀上開規定自明。本件王榮文前於86年8月4日
    申請殘廢給付，經被告以其殘廢程度符合勞工保險殘廢給付
    標準表第47項第7等級，發給440日普通疾病殘廢給付；其後
    王榮文於93年9月3日檢據向被告申請殘廢給付，復經被告以
    其殘廢程度符合勞工保險殘廢給付標準表第46項第3等級，
    以93年11月1日發文字號第000000000000號核定通知書，發
    給840日普通疾病殘廢給付，扣除前因同一疾病已領取之440
    日殘廢給付，實發400日殘廢給付（見原處分卷及本院卷附
    王榮文2次申請殘廢給付相關資料）；此乃因適用勞工保險
    條例第55條第8款、第9款規定，就被保險人先前已領之殘廢
    給付部分予以扣除，有以致之。然本件原告等係申請王榮文
    之死亡給付，依據上開行政院勞工委員會90年12月12日台90
    勞保二字第0055800號函規定，王榮文在保險期間領取殘廢
    給付致保險效力終止，其所領之殘廢給付，乃勞工保險殘廢
    給付標準表第46項第3等級之840日殘廢給付計830,600元（
    至於該次殘廢給付，被告之所以實發400日殘廢給付，乃因
    適用勞工保險條例第55條第8款、第9款規定所致），故本件
    被告據此核發原領殘廢給付與死亡給付差額計639,400元，
    並無不洽，核無原告所指應再補發差額270,600元可言。
五、綜上所述，本件原處分並無違誤，審議審定、訴願決定遞予
    維持，俱無不合。原告訴請撤銷訴願決定、審議審定及原處
    分，並請求判命被告作成不予扣除被保險人王榮文已領第46
    障害項目第3等級殘廢給付之死亡給付處分，及給付原告等
    被保險人王榮文死亡給付及殘廢給付差額新台幣270,600元
    ，均為無理由，應予駁回。
六、兩造其餘攻擊防禦方法均與本件判決結果不生影響，故不逐
    一論述，併此敘明。
據上論結，本件原告之訴為無理由，爰依行政訴訟法第98條第3
項前段、第104條、第218條，民事訴訟法第85條第1項前段、第
385條第1項前段，判決如主文。
中    華    民    國    95    年    6    月     15    日
                        第六庭審判長法  官  黃清光
                                    法  官  陳鴻斌
                                    法  官  曹瑞卿
上為正本係照原本作成。
如不服本判決，應於送達後20日內，向本院提出上訴狀並表明上
訴理由，如於本判決宣示後送達前提起上訴者，應於判決送達後
20日內補提上訴理由書（須按他造人數附繕本）。
中    華    民    國    95    年    6    月     15    日
                                    書記官  方偉皓


司法院資訊處製作；財團法人民間司法改革基金會備份。
